【裁判字號】    89,上訴,2990
【裁判日期】    890630
【裁判案由】    懲治盜匪條例等
【裁判全文】
臺灣高等法院刑事判決                      八十九年度上訴字第二九九０號
    上  訴  人  丁○○
    即  被  告
    指定辯護人  本院甲○辯護人
右上訴人因違反懲治盜匪條例等案件，不服臺灣新竹地方法院八十九年度訴字第一三
八號，中華民國八十九年六月三十日第一審判決（起訴案號：臺灣新竹地方法院檢察
署八十八年度偵字第六八０一號），提起上訴，本院判決如左：
    主      文
原判決撤銷。
任敘榮未經許可，持有改造模型槍，處有期徒刑貳年，併科罰金新台幣伍萬元，罰金
如易服勞役，以新台幣玖佰元即銀元佰元折算壹日。扣案之德國ＭＡＵＳＥＲ廠製
半自動型口徑八ＭＭ改造金屬模型槍（槍枝管制編號：壹壹零貳壹陸肆捌號）壹
枝、土製直徑六ＭＭ子彈貳顆，均沒收。
其餘被訴盜匪罪部份，無罪。
    事      實
一、任敘榮於民國八十七年九月間某日，在新竹市○○路一五四號三樓住處整理其弟
    任敘明遺物時，乃發現任敘明遺留下之該德國ＭＡＵＳＥＲ廠製半自動型口徑八
    ＭＭ改造金屬模型槍（槍枝管制編號：壹壹零貳壹陸肆捌號）壹枝及土製子
    彈陸顆（其中四顆係土製直徑六ＭＭ子彈），竟基於持有改造模型槍、土製子彈
    之意思，未經許可而同時持有之。嗣於八十八年五月間，因與其女友癸○○共同
    搬至新竹市○○路一０五０巷九四號三樓居住，為防身方便取用，乃將前開未經
    許可，持有之德國ＭＡＵＳＥＲ廠製半自動型口徑八ＭＭ改造金屬模型槍壹枝及
    土製子彈陸顆，就近攜帶至新竹市○○路一０五０巷前之九玄宮停車場邊堆放水
    泥電線桿之縫隙中藏置，並分別於八十八年六月初及八十八年八月初，在新竹縣
    寶山鄉某山區各試射壹顆。嗣因另案妨害公務、殺人未遂罪嫌經羈押在臺灣新竹
    看守所，於八十八年八月三十一日經新竹市警察局第二分局借提訊問其另外所涉
    嫌強盜案件，乃在其未經許可，持有改造模型槍、土製子彈之犯罪未被發覺前，
    即自行向該管公務員即新竹市警察局第二分局警員曾能星自首申告犯罪，且陳述
    未經許可，持有改造模型槍、土製子彈之詳細經過，隨即於同日下午五時許，帶
    警至新竹市○○路一０五０巷前之九玄宮停車場邊堆放水泥電線桿之縫隙中起出
    報繳扣得其未經許可，而持有之德國ＭＡＵＳＥＲ廠製半自動型口徑八ＭＭ改造
    金屬模型槍（槍枝管制編號：壹壹零貳壹陸肆捌號）壹枝及土製直徑六ＭＭ
    子彈肆顆（嗣經鑑驗時又試射貳顆），而接受裁判。
二、經新竹市警察局第二分局報告臺灣新竹地方法院檢察署檢察官偵查起訴。
    理      由
壹、任敘榮未經許可無故持有改造模型槍及子彈罪部份：
一、訊據被告固坦承於整理其弟任敘明遺物時發現改造模型槍一枝及土製子彈六顆，
    嗣後將之置於新竹市○○路一０五０巷前之九玄宮停車場邊堆放水泥電線桿旁縫
    隙之事實，然矢口否認有何無故持有該槍枝及子彈之意圖，並以渠係為將該槍枝
    及子彈丟棄，始將之置於上開電線桿旁之縫隙內云云置辯。惟查：
    (一)被告於八十八年八月三十一日下午五時許，由員警帶同在新竹市○○路一０五
      ０巷前之九玄宮停車場邊堆放水泥電線桿之縫隙中取出之槍枝及子彈，經內政
      部警政署刑事警察局鑑驗結果，扣案槍枝確係將德國ＭＡＵＳＥＲ廠製半自動
      型口徑八ＭＭ金屬模型槍之槍管內阻鐵車通，並加裝土造金屬槍管改造而成，
      槍上具ＨＳＣ．ＭＯＤ．８４之標記，槍上未發現槍號，機械性能良好，認具
      殺傷力（槍枝管制編號：壹壹零貳壹陸肆捌號），而子彈四顆，則認均係
      土造金屬彈殼加直徑約六ＭＭ之土造金屬彈頭制成，經試射二顆結果，均能擊
      發，認均具殺傷力，有該局八十八年九月十三日刑鑑字第九二０三三號鑑驗通
      知書一紙在案足憑，並有照片五幀在卷及改造模型槍一枝、土製子彈二顆（原
      查獲四顆，業經試射二顆）扣案足資佐證。
    (二)右揭槍枝及子彈，查係被告於右揭時地整理其弟任敘明之遺物時所發現，旋由
      被告未經許可而無故持有，業據被告於警訊及偵查時供稱「我另藏放有一把八
      釐米手槍於我住處附近（明湖路一０五０巷前）九玄宮停車場內．．．計有八
      釐米手槍壹支、子彈四顆等物品．．．（於八十八年八月三十一日十七時零分
      ．．．）於停車場電線桿內起出一包物品，內有德製八釐米手槍一把、改造子
      彈四顆．．．是我的．．．該把手槍是我弟弟任敘明生前所留下來的（八十五
      年七、八月份槍擊案死亡），因我八十七年九月份出獄後返新竹市○○路一五
      四號三樓住處整理遺物時發生（按應係現之筆誤）留下來防身用的．．．因我
      於八十八年五月份時搬家至新竹市○○路一０五０巷九四號三樓住，為防身時
      取槍方便，故藏於九玄宮停車場內．．．我曾射擊過二次．．．第一次於八十
      八年六月初時在新竹縣寶山鄉的山區對空射擊一發子彈，第二次於八十八年八
      月初，也是在同地點對空擊發一發子彈」、「（在新竹市○○路一０五０．．
      ．查出八釐米改造手槍一支子彈四顆？）是我的，那是我弟弟去逝留下，我整
      理房子找出來的。」等語；參以被告確係於八十二年間因違反肅清煙毒條例案
      件，經本院判處有期徒刑三年六月確定，並於八十二年十月十六日入監執行，
      又因於八十二年間均因違反麻醉藥品管理條例案件，先後經原審及本院各判處
      有期徒刑十月、五年五月確定，復本院以八十三年度聲字第九二九號刑事裁定
      應執行刑為五年十月確定，經接續前開案件執行，而於八十七年九月七日假釋
      出獄，此有臺灣新竹地方法院檢察署刑案資料查註紀錄表附卷足稽，核與其於
      警訊中所為於八十七年九月份出獄後返新竹市○○路一五四號三樓住處整理伊
      弟任敘明遺物時發現任敘明遺留之改造模型槍一支及土製子彈六顆等情完全符
      合。
    (三)右揭槍枝及子彈，查係被告因另案妨害公務、殺人未遂罪嫌經羈押在臺灣新竹
      看守所，於八十八年八月三十一日經新竹市警察局第二分局借提訊問關於另加
  重強盜案件時，乃在其未經許可，持有改造模型槍、土製子彈之犯罪未被發覺
      前，即自行向該管公務員即新竹市警察局第二分局警員曾能星自首申告犯罪，
      且陳述未經許可，持有改造模型槍、土製子彈之詳細經過，隨即於同日下午五
      時許，帶警至新竹市○○路一０五０巷前之九玄宮停車場邊堆放水泥電線桿之
      縫隙中起出並報繳，有被告警訊筆錄附卷足參。至於被告雖於本院調查時否認
      曾攜槍枝及子彈試射，並稱係警員欲將案件硬栽於伊，始故意於筆錄上為不實
      記載云云（本院9.筆錄）；然查，右揭槍枝及子彈既係由被告向員警自首
      並報繳，依此客觀事實，警員即無故意於筆錄上為不實記載之必要，是則被告
      所為上開辯解，核與事理即屬有違，自不足採信；再查，被告於持有該槍枝及
      子彈期間，既曾二次持往山區試射，尤足徵該槍枝及子彈仍屬於其所持有，被
      告所稱渠因拋棄而將之置於右揭處所，自屬無稽。
    綜右事證，被告所為否認犯罪之辯解，核屬卸責之詞，並不足援為有利於彼認定
    之依據，被告右揭犯罪行為，已經證明。
二、核被告右揭行為，係分別犯槍砲彈藥刀械管制條例第十條第四項未經許可持有改
    造模型槍罪、同法第十二條第四項之未經許可持有子彈罪；被告以同一持有改造
    模型槍及子彈之行為，同時侵害數法益，自屬一行為而同時觸犯數罪名之想像競
    合犯，應依刑法第五十五條前段之規定，從一重依槍砲彈藥刀械管制條例第十條
    第四項未經許可持有改造模型槍罪處斷。又被告係因新竹市警察局第二分局員警
    借提訊問另外所涉之加重強盜案件，在其未經許可持有改造模型槍、土製子彈之
    犯罪未被發覺前，即自行向該管公務員即新竹市警察局第二分局警員曾能星自首
    申告犯罪，自行陳述未經許可，持有改造模型槍、土製子彈之詳細經過，隨即於
    同日下午五時許，帶警起出並報繳扣得其未經許可改造金屬模型槍壹枝及土製直
    徑六ＭＭ子彈肆顆（嗣經鑑驗時又試射貳顆），並接受裁判之事實，亦有被告警
    訊筆錄附卷足參，爰依槍砲彈藥刀械管制條例第十八條第一項前段之規定減輕其
    刑。
貳、任敘榮盜匪罪部份：
一、公訴意旨略以：被告任敘榮與某不詳年籍姓名之成年男子，共同意圖為自己不法
    之所有，於八十八年八月七日凌晨四時許，由該頭戴安全帽之不詳年籍姓名成年
    男子騎乘不詳車牌號碼機車，搭載任敘榮（未戴安全帽）行經桃園縣平鎮市○○
    路港口餐廳前時，見當時誤以為所駕駛之自用小客車右前車輪爆胎而下車查看車
    之戊○○人單勢孤，即靠近戊○○，並由該頭戴安全帽之不詳年籍姓名成年男子
    負責在機車上接應、把風，由任敘榮攜帶藏置於休閒衫插在腰間之刀械一把下車
    ，旋從所穿著之休閒衫內腰際間抽出該把刀械後舉起，而上前靠近戊○○，並喝
    令戊○○上車，而該頭戴安全帽之不詳年籍姓名成年男子亦在機車上喝令戊○○
    不要動，幸戊○○於任敘榮與該頭戴安全帽之該不詳年籍姓名成年男子共乘機車
    靠近時，即心生警覺，而於任敘榮抽出刀械時，即往車後跑約十公尺。嗣戊○○
    雖仍佇立在車後約十公尺處，惟仍因懾於任敘榮手持刀械之脅迫及頭戴安全帽之
    不詳年籍姓名成年男子在機車上接應、把風，至使不能抗拒，乃任由任敘榮打開
    駕駛座旁車門，取走乙○○交付戊○○保管置於駕駛座旁座椅下之女用皮包一只
    （內有乙○○所有之新臺幣一萬六千元、摩拖羅拉三六八八型行動電話一支、合
    作金庫信用卡二枚、美國運通銀行提款卡一枚、合作金庫金融卡一枚、臺灣銀行
    提款卡一枚、郵局提款卡一枚、中國國際商業銀行金融卡一枚、乙○○國民身份
    證一枚、乙○○機車駕駛執照暨汽車駕駛執照各一枚、機車行車執照二枚、乙○○全民健康保險卡一枚、機車保險單一枚）得手，任敘榮隨即與該頭戴安全帽之
    不詳年籍姓名成年男子共同騎乘機車逃逸。嗣於八十八年八月十二日晚上九時許
    ，經警至其與其女友癸○○共同承租之新竹市○○路一０五０巷九四號三樓搜索
    ，而扣得其所有與該頭戴安全帽之不詳年籍姓名成年男子共同強盜時所用之刀械
    一把（另同時扣得非屬槍砲彈藥刀械管制條例列管之開山刀二把），並起出乙○○所有交付戊○○保管而被強盜之合作金庫信用卡二枚、美國運通銀行提款卡一
    枚、合作金庫金融卡一枚、臺灣銀行提款卡一枚、郵局提款卡一枚、中國國際商
    業銀行金融卡一枚、乙○○國民身份證一枚、乙○○機車及汽車駕駛執照各一枚
    、機車行車執照二枚、乙○○全民健康保險卡一枚、機車保險單一枚（均已發還
    乙○○），因認被告涉有懲治盜匪條例第五條第一項普通盜匪罪嫌。
二、訊之被告任敘榮，堅決否認曾與不詳姓名者共犯右揭盜匪之行為，並辯稱：渠於
    八十八年一月左右與癸○○同居於新竹市○○路，嗣於同年五月間，癸○○遷居
    新竹市○○路時，渠雖曾住於該處，但並非時常住居該址，又因癸○○生活複雜
    ，渠乃於八十八年六、七月間遷出，至於戊○○所指遭人劫取財物之時間，渠與
    朋友己○○均在新竹市，故無從前往桃園縣中壢市犯案等語。
三、公訴人認被告涉右揭盜匪罪嫌，無非以：(一)員警係於被告與其癸○○同居房間之
    塑膠衣櫃內查獲贓物，該處所屬個人私密之處所，並非友人所得隨意出入，且其
    所有新竹企銀存摺又與贓物、刀械共置一處，是被告所為贓物與刀械非其所置放
    之辯解，並不足採；(二)癸○○證稱該皮包係黃雲賢所放置，然為黃雲賢所否認，
    且癸○○為被告之女友，自有曲意迴護之虞；(三)被告並無工作，新竹市○○路房
    屋租金為癸○○所支付，業據證人癸○○證述明確，足徵被告並無固定收入以支
    付其日常開銷，是其新竹企銀存摺自八十八年五月一日起至八月止，只有六月二
    十一日之餘款五百九十二元而無其他存提款之記錄，自係被告阮囊羞澀所致，不
    足以證明其新竹企銀存摺有所遺失；(四)該部份行為，業據被害人戊○○指訴歷歷
    ，並有贓物認領保管收據在卷，及小武士刀、開山刀扣案可稽為依據。惟按告訴
    人之告訴，係以使被告受刑事訴追為目的，是其陳述是否與事實相符，仍應調查
    其他證據以資審認；又證據之證明力，雖得由法院以自由判斷，然此項自由判斷
    職權之行使，須不違背一般經驗之法則，最高法院五十二年度臺上字第一三００
    號、四十五年度臺上字第一一七二號判例分別著有明文。經查：
    (一)員警於癸○○住處所查獲之合作金庫信用卡二枚、美國運通銀行提款卡一枚、
      合作金庫金融卡一枚、臺灣銀行提款卡一枚、郵局提款卡一枚、中國國際商業
      銀行金融卡一枚、乙○○國民身份證一枚、乙○○機車及汽車駕駛執照各一枚
      、機車行車執照二枚、乙○○全民健康保險卡一枚、機車保險單一枚，查係乙○○所有並交付戊○○保管之物品，固據被害人乙○○於警訊中指認明確，並
      經戊○○於警訊中，經員警提供被告國民身分證影本予戊○○辨識，再經原審
      以單面玻璃由戊○○指認結果，戊○○均稱確係被告持扣案刀械，夥同另一名
      不詳姓名男子共同劫取上開財物（偵查卷第十六頁；原審卷第九二頁反面）。
      然查，被害人乙○○於上開財物被劫取時並未在場，業為被害人乙○○於警訊
      中陳述明確，是依其陳述，僅足以證明在癸○○住處被查獲之物品，確屬其所
      有，尚不足以證明確係被告所為；次查，員警固持被告之國民身分證影本予戊○○指認，且原審亦以單面玻璃命戊○○辨識被告是否即為劫取財物之人，戊○○固均指認被告即為劫取財物之人，然依卷附被告於八十八年八月三十一日
      帶同員警取出右揭槍枝子彈時所拍攝之照片（偵查卷第十三頁），與員警提示
      命戊○○辨識之國民身分證影本（同上卷第十六頁）互核結果，二者容貌並非
      完全一致，而被害人戊○○係於八十八年八月七日遭人劫取財物，其依被告於
      八十七年九月七日補發國民身分證時所貼用之照片指認被告，則是否有誤認之
      虞，已非無疑，又原審雖以單面玻璃命戊○○直接指認，然查在證人指認犯罪
      嫌疑人是否即係犯罪行為人時，為期慎重，應採用多數之照片，或以多數體型
      外觀相類似之人列隊，且需防止不當之暗示或誘導，避免單一指認，以期將指
      認錯誤可能降至最低之程度，而依被害人戊○○於原審所為指認過程，原審雖
      為期慎重而採以單面玻璃指認方式為之，然當時被害人既業已經於警局時得悉
      被告為犯罪嫌疑人，復於原審時以單一之指認為辨識之方法，則其指認錯誤之
      程度，並非已降至最低之程度，自應需有其他適法之積極證據相佐證，始得為
      不利於被告之認定。
    (二)被告辯稱右揭物品係由綽號「阿賢」即黃雲賢所放置，且癸○○於偵查中亦為
      同一之證述，又被告於偵查中即具狀指稱當日渠與己○○在新竹市（偵查卷第
      八七頁），而否認於右揭時地劫取戊○○所持有物品之行為。然黃雲賢早於八
      十八年六月十三日即進入臺灣苗栗看守所執行觀察勒戒，至八十八年七月十三
      日移送臺灣臺中監獄附設戒治所，直至八十八年十二月四日停止戒治始行出所
      ，固有臺灣苗栗看守所函及臺中戒治所函在本院卷內可稽；且經本院傳喚證人
      己○○訊問結果，所為證述亦未能證明於八十八年八月七日確實與被告同處，
      然被告所為辯解縱不可採，非有積極證據足以證明其犯罪行為，仍不能遽為有
      罪之認定（最高法院三十年上字第一八三一號判例意旨參照）。
    (三)員警於右揭時地查獲黑色手提包及刀械三把，其內除有被害人乙○○所有右揭
      物品之外，同時尚起出庚○○、辛○○、子○○、壬○○、古港岸、丙○○所
      有之國民身分證、駕駛執照、信用卡、存摺、護照、台胞通行證、健康保險卡
      、行車執照，及被告所有之國民身分證影本、新竹企銀存摺。而其中庚○○所
      有之物品係八十七年八月二十日遺失，業為庚○○於警訊中所指明（偵查卷第
      二二頁反面），顯在卷附被告前案資料所載八十七年九月七日假釋期日之前，
      又雖辛○○、子○○、壬○○、古港岸、丙○○於警訊中分別指稱於八十八年
      七月二十五日、八十八年六月中旬、八十八年五月三十一日、八十八年七月十
      六日、八十八年六月二十六日遭竊，然核該物品之性質，均非具有經濟價值，
      苟係被告以非法方法取得，衡諸事理，其尚無將之連同其所有之存摺、國民身
      分證影本同處存放保管之必要，又上開庚○○、辛○○、子○○、壬○○、古
      港岸、丙○○物品被查獲後，被告經警方以涉有竊盜罪嫌而移送偵查後，業經
      檢察官為不起訴處分，有卷附臺灣新竹地方法院檢察署八十九年度偵字第三八
      七四號不起訴處分書在卷可參，是則上開處所查獲之物品是否確為被告所有，
      衡諸一般經驗，要非無疑。
    (四)被告所有同時被查獲之新竹企銀存摺，經檢察官就該帳戶自八十八年五月一日
      起至同年八月止之往來情形向該銀行查詢結果，該帳戶僅於八十八年六月二十
      一日因利息而存入九元，總餘額為五百九十二元，其後則無其他存提款紀錄，
      有該銀行臨時對帳單列印表在卷（偵查卷第八三頁）。經查，證人癸○○於警
      訊中業指明被告於八十八年六月底、七月初時起即甚少回右揭明湖路處所居住
      （偵查卷第十一頁反面），嗣於本院調查時復證稱「（被告之存摺、身分證為
      何放在明湖路）我不知道。當時明湖路有一群朋友進出，且之前被告表示其存
      摺、身分證等資料找不到，而我亦表示不知，後來查獲該袋子，亦不知為何被
      告存摺資料會在裡面。當時我說是『阿賢』的。」、「之前被告問我有無看到
      其身分證等資料，我表示沒看到。」（本院10.13.筆錄），佐之證人癸○○於
      警訊中所為「（你稱不知手提包為何人所有，因何於八十八年八月十三日之調
      查筆錄上稱係綽號『阿賢』之男子所有）因我曾在家見『阿賢』在該衣櫃內拿
      該手提包翻動，且放東西下去。」、「（放何東西）他有告訴我，放任敘榮的
      東西，放何物品我不清楚。」（偵查卷第十二頁），而黃雲賢係於八十八年六
      月十三日始進人苗栗看守所執行，則其於該日期之前，並非不能將被告所有存
      摺及身分證影本置入其內，尚難僅因該手提袋內置有被告之存摺及身分證影本
      ，遽行認定其內所有物品均為被告所持有。
    綜右理由，本件尚乏積極證據足以證明在癸○○住處所查獲之手提袋確為被告單
    獨所有，尚難僅憑被告與癸○○曾有同居之關係，以及被害人戊○○之指認，遽
    行認定被告確有劫取戊○○所持有乙○○所有之物品，應認被告所涉盜匪行為，
    尚屬不能證明。
參、原審就被告所涉嫌盜匪行為，未就右揭證據予以斟酌，遽為論罪科刑之判決，尚
    有未合，被告否認該部份犯罪而提起上訴，為有理由；至於被告違反槍砲彈藥刀
    械管制條例部分，被告否認具有持有槍枝、子彈之意思而提起上訴，固無理由，
    然查，被告前於八十二年間因違反肅清煙毒條例案件，經本院判處有期徒刑三年
    六月確定，並於八十二年十月十六日入監執行，原應於八十六年二月十四日執行
    完畢，然因另於八十二年間因違反麻醉藥品管理條例案件，先後經原審及本院各
    判處有期徒刑十月、五年五月確定，復經本院以八十三年度聲字第九二九號裁定
    應執行刑為五年十月確定，旋接續前開違反肅清煙毒條例案件執行，應執行至九
    十一年六月二十日，於八十七年九月七日假釋出獄，有臺灣新竹地方法院檢察署
    刑案資料查註紀錄表及本院被告全國前案紀錄表各一紙可參，即無累犯之適用，
    原審疏未注意於此，適用累犯規定並予以加重其刑，自屬違法。原審判決既有上
    開可議，其對被告所為宣告刑及定執行刑，即屬無以維持，應由本院將原審判決
    撤銷，被告所犯違反槍砲彈藥刀械管制條例部份，爰審酌被告品行、犯罪動機、
    目的、手段、所生危害及犯罪後態度等一切情狀，量處如主文第二項所示之刑並
    就所併科之罰金，諭知如易服勞役之折算標準；扣案之德國ＭＡＵＳＥＲ廠製半
    自動型口徑八ＭＭ改造金屬模型槍（槍枝管制編號：壹壹零貳壹陸肆捌號）
    壹枝、土製直徑六ＭＭ子彈貳顆，均屬違禁物，應依刑法第三十八條第一項第一
    款規定宣告沒收，至另扣案之土製直徑六ＭＭ子彈貳顆，業經鑑驗時試射，僅餘
    彈頭及彈殼，已非違禁物，自無從併予宣告沒收，附此敘明；另所涉盜匪罪部分
    ，則為無罪之諭知。
肆、被告雖犯違反槍砲彈藥刀械管制條例之罪，惟按保安處分係對受處分人將來之危
    險性所為拘束其身體、自由等之處置，以達教化與治療之目的，乃為刑罰之補充
    制度。本諸法治國家保障人權之原理及刑法之保護作用，其法律規定之內容，應
    受比例原則之規範，使保安處分之宣告，與行為人所為行為之嚴重性、行為人所
    表現之危險性，及對於行為人未來行為之期待性相當。而保安處分中之強制工作
    ，旨在對嚴重職業性犯罪及欠缺正確工作觀念或無正常工作因而犯罪者，強制其
    從事勞動，以學習一技之長及正確之謀生觀念，使其日後重返社會後，能適應社
    會生活，此觀刑法第九十條第一項及竊盜犯贓物犯保安處分條例第三條第一項規
    定，亦均係本此意旨而制定，而由法院視行為人之危險性格，決定應否交付強制
    工作，以達特別預防之目的。據此，槍砲彈藥刀械管制條例第十九條第一項之規
    定，不問行為人有無預防矯治其社會危險性之必要，一律宣付強制工作三年，拘
    束其中不具社會危險性之受處分人之身體、自由部分，其所採措施與所欲達成預
    防矯治之目的及所需程度，即不合憲法第二十二條所定之比例原則，故犯槍砲彈
    藥刀械管制條例第十九條第一項所定之罪，不問行為人有無預防矯治其社會危險
    性之必要，一律宣付強制工作三年之部分，與前開意旨不符者，應不予適用。據
    此，犯槍砲彈藥刀械管制條例第十九條第一項所列舉之罪，而依個案情節符合比
    例原則部分，固仍應適用該條例宣告保安處分；至不符部分惟仍應宣告保安處分
    者，則應由法院斟酌刑法第九十條第一項規定之要件，依職權為之，此業據司法
    院大法官會議釋字第四七一號解釋甚明。從而，犯槍砲彈藥刀械管制條例第十九
    條第一項所列舉之罪者，除依個案情節符合比例原則部分，或不符比例原則部分
    惟仍應宣告保安處分者，應分別適用該條例宣告保安處分，或由法院斟酌刑法第
    九十條第一項規定之要件宣告強制工作外，即得不予宣告強制工作。查被告所犯
    槍砲彈藥刀械管制條例第十條第四項未經許可，持有改造模型槍罪，僅係因偶然
    之機會發現其弟遺留之改造模型槍及土製子彈而持有，並於此部分之犯罪未發覺
    前即自首報繳，其此部分犯行之嚴重性及所表現之危險性，均非重大；又雖曾有
    違反肅清煙毒條例及麻醉藥品管理條例之前科紀錄，然並非屬暴力型之犯罪，顯
    無依槍砲彈藥刀械管制條例第十九條第一項之規定宣告強制工作三年，以達預防
    矯治其社會危險性之必要，自不得依該規定宣告強制工作三年。又本院斟酌被告
    之素行，亦難認其有犯罪之習慣或以犯罪為常業或因遊蕩、懶惰成習而犯罪之情
    事，自亦無依刑法第九十條第一項規定宣告強制工作之必要，併予敘明。
據上論斷，應依刑訴訟法第三百六十九條第一項前段、第三百六十四條、第二百九十
九條第一項前段、第三百零一條第一項，槍砲彈藥刀械管制條例第十條第四項、第十
二條第四項、第十八條第一項前段，刑法第十一條前段、第五十五條、第四十二條第
二項、第三十八條第一項第一款，罰金罰鍰提高標準條例第二條、現行法規所定貨幣
單位折算新台幣條例第二條判決如主文。
本案經檢察官劉永清到庭執行職務
中    華    民    國      八十九      年     十一     月       九       日
                            臺灣高等法院刑事第十七庭
                                審判長法  官  陳  正  雄
                                      法  官  許  錦  印
                                      法  官  林  勤  純
右正本證明與原本無異
如不服本判決得於送達後十日內向本院提出上訴書狀，未附理由時應於提起上訴後十
日內向本院補具上訴理由書狀（均應按他造人數提出繕本）
                                      書記官  賴  思  華
中    華    民    國      八十九      年     十一     月       九       日
附錄本案論罰科刑法條全文：
槍砲彈藥刀械管制條例第十條第四項：
未經許可，持有、寄藏或意圖販賣而陳列改造模型槍者，處三年以上十年以下有期徒
刑，併科新臺幣七百萬元以下罰金。
槍砲彈藥刀械管制條例第十二條第四項：
未經許可，持有、寄藏或意圖販賣而陳列子彈者，處五年以下有期徒刑，併科新臺幣
三百萬元以下罰金。


司法院資訊處製作；財團法人民間司法改革基金會備份。
